臺灣新竹地方法院交通事件裁定　　　 95年度交聲字第195號
移送機關即　交通部公路總局新竹區監理所
原處分機關
異　議　人　乙○○
上列異議人因違反道路交通管理處罰條例案件，對於交通部公路
總局新竹區監理所95年5月4日竹監自字第裁50-A5K302766號、第
裁50-A5K302767號違反道路交通管理事件裁決不服，聲明異議，
本院裁定如下：
    主    文
原處分關於「違反處罰條例之行為，拒絕停車接受稽查而逃逸」
部分撤銷。
乙○○汽車駕駛人，有違反交通管理處罰條例之行為，經交通勤
務警察制止時，不聽制止，處罰鍰新臺幣陸仟元，並記違規點數
壹點。
其餘異議駁回。
    理    由
一、按交通法庭認為聲明異議無理由者，應以裁定駁回之；又交
    通法庭認為聲明異議有理由或聲明異議雖無理由而原處分不
    當或違法者，應以裁定將原處分經聲明異議部分撤銷，並自
    為裁定，道路交通案件處理辦法第19條、第20條前段分別定
    有明文；汽車駕駛人轉彎時，有不依標誌、標線、號誌指示
    者，處二百元以上六百元以下罰鍰：又汽車駕駛人，駕駛汽
    車有違反本條例之行為，經交通勤務警察或依法令執行交通
    稽查任務人員制止時，不聽制止或拒絕停車接受稽查而逃逸
    者，除按各該條規定處罰外，處新臺幣三千元以上六千元以
    下罰鍰；汽車駕駛人有第四十八條、第六十條第一項情形者
    ，除依原條款處罰鍰外，各記違規點數一點，修正前道路交
    通管理處罰條例第48條第2款、第60條第1項、及第63條第1
    項第1款分別定有明文。
二、原處分意旨略以：異議人為汽車駕駛人，於民國95年1月19
    日20時15分駕駛車牌號碼0111-KA號自用小客車，由臺北市
    ○○○○道路北往南方向行駛至民生西路時，在設有禁止左
    轉標誌路段，不依標誌指示違規左轉，先經義警制止，再經
    員警鄭永銘以哨音及指揮棒制止異議人，異議人仍不聽制止
    違規左轉，員警鄭永銘見狀後因車流量大無法攔停，遂以無
    線電呼叫下個路口即民生西路與西寧北路之執勤員警甲○○
    攔停，嗣異議人行經民生西路與西寧北路口，經員警甲○○
    攔停後，鄭永銘遂向前當場告知異議人有不依標誌指示違規
    左轉、經制止時不聽制止之違規行為後，經原舉發機關臺北
    市政府警察局交通警察大隊以其有違反修正前道路交通管理
    處罰條例第48條第1項第2款及第60條第1項規定之行為逕行
    掣單舉發，惟異議人拒絕簽收，經員警記明事由，並告知違
    規時間、事實、到案處所等，依違反道路交通管理事件統一
    裁罰基準及處理細則第11條第1項第1款規定，視為異議人已
    經收受該通知單。嗣經受處分人申訴，原處分機關函請原舉
    發單位調查結果，仍認受處分人有前開違規行為，原處分機
    關乃依同法第48條第1項第2款、第60條第1項及第63條第1項
    第1款（裁決書漏載），於95年5月4日分別裁處受處分人罰
    鍰新臺幣（下同）1,800元、6,000元，並各記違規點數1點
    （即二違規行為合記違規點數2點）。
三、聲明異議意旨略以：伊於當日確有駕駛上開自小客車行經該
    路段，伊當時雖有違規左轉，惟經義警指示後暫停於路邊，
    嗣義警至對面車道通知員警，當時伊與伊太太在車上，因員
    警在對面車道處理另一件大型車的違規案件，此時同向路口
    之另一名員警拿著指揮棒引導伊向前，伊才向前駛離，並無
    逃逸行為，為此聲明異議，請求撤銷原處分云云。
四、次按道路交通管理處罰條例於94年12月28日修正，行政院定
    於95年7月1日施行，其中第48條、第60條及63條之部分均有
    修正，惟除第48條增訂第2項外，其餘均為文字修正。再按
    95年2月5日施行之行政罰法第5條明文規定，行為後法律或
    自治條例有變更者，適用行政機關最初裁處時之法律或自治
    條例，但裁處前之法律或自治條例有利於受處罰者，適用最
    有利於受處罰者之規定，此即從新從輕原則。又所謂裁處，
    包括訴願、行政訴訟之決定或判決；又所謂裁處不以原處分
    機關之行為為限，凡在復查、訴願以迄行政訴訟中，尚未裁
    處確定之案件均有從新從輕原則之適用（最高行政法院89年
    9月13日89年度第1次庭長法官聯席會議決議參照）。是本件
    所適用之道路交通管理處罰條例之相關規定既已修正，依前
    述從新從輕之原則，應為新舊法之比較適用，又經比較之結
    果，修正後之新法未較有利於異議人，應適用修正前之道路
    交通管理處罰條例第48條第2款、第60條第1項、63條第1項
    第1款之規定。
五、經查：
(一)、本件異議人即受處分人於95年1月19日20時15分許，於行經
    臺北市○○○路與環河快速道路口，駕駛車牌號碼0111－KA
    號自小客車，在設有禁止左轉標誌路段，不依標誌指示違規
    左轉，經警員見狀以哨音及指揮棒加以制止，異議人仍不聽
    制止違規左轉，嗣經另一名員警攔停後，當場告知異議人有
    不依標誌指示違規左轉，經制止、不聽制止之違規行為後，
    經原舉發機關臺北市政府警察局交通警察大隊以其有違反修
    正前道路交通管理處罰條例第48條第2款及第60條第1項規定
    之行為逕行掣單舉發，惟異議人拒絕簽收，經員警記明事由
    ，並告知違規時間、事實、到案處所等，依違反道路交通管
    理事件統一裁罰基準及處理細則第11條第1項第1款規定，視
    為異議人已經收受該通知單。嗣異議人逾越上開舉發違反道
    路交通管理事件通知單上所載應到案日期30日以上提出申訴
    ，經原處分機關函請舉發機關調查結果，認異議人確有前開
    違規行為，原處分機關乃依修正前道路交通管理處罰條例第
    48條第2款、第60條第1項及第63條第1項第1款等規定，於95
    年5月4日以竹監自字第裁50-A5K302766、50-A5K302767號違
    反道路交通管理事件裁決書，分別裁處異議人罰鍰1,800 、
    6,000元，並各記違規點數1點等情，有上開舉發違反道路交
    通管理事件通知單、交通部公路總局新竹區監理所95年6月5
    日竹監自字第0953503850號函、臺北市政府警察局大同分局
    95年5月30日北市警同分交字第09531972800號書函、裁決書
    及送達證書等附卷可稽。
(二)、證人即丙○○○○○○到庭證稱：「（當時舉發情形？）我
    當天是執行臺北市大同區○○○街交通疏運，我於環河北路
    與民生西路路口執行勤務，當天我是站於民生西路雙黃線上
    ... ，當時我站在該路口的東側路中，因為我要管制東向西
    的車流，或是東向南的車流，義警要管制南向東的車流，義
    警先看到該自小客車由環河快速道路北向南，想要違規左轉
    ，先在路口處暫停，義警先制止自小客車違規左轉，請他上
    橋離去，自小客車不聽制止，仍違規左轉，當時我已經走出
    我原本站立處，向自小客車走去，我同樣以哨音及指揮棒命
    令自小客車上橋離開，但是自小客車趁著變燈之際，快速左
    轉... 我無法攔停，所以我以無線電呼叫下一個路口即民生
    西路與西寧北路口員警攔停，後來民生西路與西寧北路口員
    警以無線電告知我已經攔停到該自小客車... 我步行過去準
    備開單... 我有與駕駛人說話，我先告知他的違規事實，再
    請駕駛人出示行照駕照，駕駛人都有出示，我們告發完第一
    張違規左轉，駕駛人就說是我們請他左轉，不是他自己要違
    規左轉，駕駛人仍不接受，說明不願意簽收違規簽收單，所
    以我們就當場告訴違規情形... 我們告知拒簽收案件視同已
    簽收，不會另行寄發通知單，應自行到案... 」等語（見本
    院卷第33頁至第34頁），並當庭繪製相關位置圖，另證人即
    攔停之員警甲○○亦到庭結證稱：「（攔停經過？）因為當
    時我是執行年貨大街的路況查報勤務，我是移動的，我經過
    民生西路、西寧北路口時，因為當時路口塞車，我就主動站
    在該路口疏通交通，之後我在無線電聽到有同仁請我幫他攔
    停壹臺自小客車... 後來我就攔停該車，並通知鄭永銘警員
    過來，我把駕駛人攔下，請他出示駕照行照，我將駕駛人的
    駕照行照拿走，並交給鄭永銘... 」等語（見本院卷第46頁
    ），是異議人當天於臺北市○○路○路與民生西路口確有不
    依標誌違規左轉之行為，此亦為異議人所不爭執，另異議人
    有未依標誌違規左轉之行為，經員警鄭永銘以哨音及指揮棒
    制止，仍不聽制止違規左轉之事實，應均堪認定。
(三)、另異議人復辯稱伊係因警方指示才違規左轉後離去，且當時
    亦無警方向伊索取行照、駕照云云，惟異議人經員警鄭永銘
    舉發、員警甲○○攔停，其經過情形業據證人鄭永銘、甲○
    ○證述甚詳，且異議人於上開時地，未依規定違規左轉，先
    經義警制止，異議人仍欲違規左轉後，義警始通知對面之員
    警鄭永銘等情，此為異議人所明知，異議人既已有上開違規
    行為在先，員警鄭永銘如何會指示異議人離去；又異議人又
    辯稱是另名警員指揮伊離去云云，惟經異議人當庭詢問證人
    甲○○，員警甲○○明確表示並無叫異議人離開等語（見本
    院卷第47頁），又異議人既已有不依標誌指示之違規左轉行
    為在前，員警復以哨音及指揮棒指示，顯然是制止異議人之
    行為。再者，證人甲○○亦證述攔停後有索取異議人行照、
    駕照，再交付員警鄭永銘等情，另證人鄭永銘亦證述因為有
    異議人的行照、駕照，才取得異議人之年籍資料等語，是異
    議人上開所辯，均非可採；而異議人違規左轉時，證人即員
    警鄭永銘已以哨音及指揮棒制止異議人，惟因當時車流量甚
    大而無法攔停，異議人違規左轉後仍逕自離去，本件異議人
    確有未依規定違規左轉，且經交通勤務警察制止時，不聽制
    止等違規行為，至為灼然。
(四)、第按汽車駕駛人，駕駛汽車有違反本條例之行為，經交通勤
    務警察或依法令執行交通稽查任務人員制止時，不聽制止或
    拒絕停車接受稽查而逃逸者，除按各該條規定處罰外，處新
    臺幣三千元以上六千元以下罰鍰，修正前道路交通管理處罰
    條例第60條第1項固定有明文。本件異議人未依標誌指示，
    違規左轉，經員警鄭永銘以哨音及指揮棒制止時，異議人仍
    不聽制止等事實，已如前述，惟本件係因當時車流量甚大，
    證人即員警鄭永銘亦自承無法攔停，係以哨音及指揮棒制止
    等情，是異議人此部分之行為並非拒絕停車接受稽查而逃逸
    ，應係構成經交通勤務警察制止時，不聽制止之違規行為。
    據此，異議人辯稱伊違規左轉後，係因同向路口一名員警持
    指揮棒導引向前而離去云云，雖不足採信，惟異議人所辯並
    無拒絕停車接受稽查而逃逸乙節，尚非全然無據，為有理由
    。
(五)、綜上所述，異議人確有未依標誌違規左轉，且經交通勤務警
    察制止時，不聽制止之事實，已堪認定。至異議人所辯伊違
    規左轉後，係因同向路口一名員警持指揮棒導引向前而離去
    ，且員警並未向伊索取駕照、行照云云，雖係狡辯之詞，不
    足採憑，然所辯稱並無拒絕停車接受稽查而逃逸一節，則信
    而有徵，堪足採信。是異議人確有不依標誌指示違規左轉，
    且經交通勤務警察制止時不聽制止之違規事實，然並無拒絕
    停車接受稽查而逃逸之情事，故原處分機關就異議人不依標
    誌指示違規左轉，經交通勤務警察制止時，不聽制止部分，
    誤認係拒絕停車接受稽查而逃逸，裁處受處分人罰鍰6,000
    元，並記違規點乙點，於法即有未合，異議人此部分之異議
    為有理由，應由本院將此部分之處分撤銷，仍依修正前道路
    交通管理處罰條例第60條第1項規定裁處異議人罰鍰6,000元
    ，並依同條例63條第1項第1款規定，記違規點數乙點，以資
    適法。至於異議人不依標誌指示違規左轉部分，原處分機關
    依修正前道路交通管理處罰條例第48條第2款裁處異議人罰
    鍰1,800元，並記違規點數1點，則尚無不合，異議人此部分
    之異議為無理由，應予駁回。
六、據上論斷，應依道路交通案件處理辦法第19條、第20條前段
    ，裁定如主文。
中　　華　　民　　國　　96　　年　　3 　　月　　7 　　日
                  交通法庭    法  官  林惠君
以上正本證明與原本無異。
如不服本裁定，應於裁定送達後五日內向本院提出抗告狀。
中　　華　　民　　國　　96　　年　　3 　　月　　7 　　日
                              書記官  蔣淑君
